ACORDAO-COMPLETO-2355676

ACÓRDÃO 3872/2019 ATA 19/2019 - SEGUNDA CÂMARA

VISTOS, relatados e discutidos estes autos referentes a Embargos de Declaração opostos pela Construtora Paricá Ltda. em relação ao Acórdão 1301/2019-TCU-Segunda Câmara, mediante o qual suas contas foram julgadas irregulares, com a sua condenação ao pagamento do débito quantificado e à multa do art. 57 da Lei 8.443/1992, suscitando a ocorrência de omissão e erro material no Decisum.
ACORDAM os Ministros do Tribunal de Contas da União, reunidos em sessão da 2ª Câmara, ante as razões expostas pelo Relator, em:
9.1. com fundamento nos arts. 32, inciso II, e 34 da Lei 8.443/1992, conhecer dos Embargos de Declaração opostos pela Construtora Paricá Ltda., para, no mérito, negar-lhes provimento, mantendo-se inalterado o Acórdão 1301/2019-TCU-Segunda Câmara; 
9.2. dar ciência deste Acórdão à embargante, bem como ao seu representante legalmente constituído, nos termos do art. 179, § 7°, do RITCU.

Embargos de Declaração opostos pela empresa contratada pelo Município de Tefé/AM, relativamente a Acórdão por meio do qual as contas da pessoa jurídica foram julgadas irregulares, com a condenação ao débito quantificado e à multa.

Segunda Câmara

Município de Tefé/AM.

3. Entidade: Município de Tefé/AM.

13.1. Ministros presentes: Ana Arraes (Presidente), Augusto Nardes e Raimundo Carreiro.
13.2. Ministro-Substituto convocado: Marcos Bemquerer Costa (Relator).

ACORDAO-COMPLETO-2517746

Acórdão 18399/2021 - Segunda Câmara

ACORDAO-COMPLETO-2439089

Acórdão 3665/2021 - Segunda Câmara

MARCOS BEMQUERER

da Tomada de Contas Especial deflagrada pelo Ministério da Defesa, em desfavor, inicialmente, do Sr. Antenor Moreira Paz, ex-Prefeito do Município de Tefé/AM, e da empresa Construtora Paricá Ltda., em razão da inexecução parcial quanto aos recursos relativos ao Convênio 449/PCN/2011 (Siconv 763404) , alusivo ao Programa Calha Norte (peça 1, p. 67/72) .
2.	De acordo com o Plano de Trabalho da peça 1 (p. 14/15) , previa-se a construção de calçada, meio fio, sarjeta e drenagem no bairro do Abial, na sede do Município, com o detalhamento do memorial descritivo do projeto básico (peça 2, p. 39-43) , com obras nas ruas Copacabana, São Paulo, Porto Alegre, Beira Mar, Cristóvão Colombo, Nova, 10 de Maio, Carreira, São Pedro, Samuel Fritz e Guanabara.
3.	O Concedente procedeu à vistoria para averiguar a execução física, gerando Laudo de Vistoria datado de 2/9/2014. O total de execução física alcançou 20,46% com serventia, opinião que é o embasamento da instauração desta tomada de contas especial (peça 3, p. 27-32) .
4.	De acordo com o Exame Técnico da peça 6, elaborado pela Sec-AM, foi sugerida a citação dos responsáveis solidários, a seguir indicados, pelos valores adiante descritos, dada a inexecução parcial do objeto pactuado no Convênio 449/PCN/2011 (Siconv 763404) :
	VALOR ORIGINAL
	DATA DA OCORRÊNCIA

	R$ 109.177,93
	4/2/2014

	R$ 99.292,94 
	14/5/2014

"Responsável 1:
Sr. Antenor Moreira Paz (CPF XXX.467.663-XX) , Prefeito do Município de Tefé/AM durante a gestão do convênio;
Conduta: ordenar o pagamento integral das medições, porém sem que refletissem a execução física da obra, havendo discrepância para menos entre o físico e o financeiro;
Nexo de causalidade: a autorização de pagamento integral possibilitou que o objeto fosse recebido em desacordo com o executado;
Culpabilidade: é razoável afirmar a consciência do ato por parte do responsável, bem como a exigência de conduta diversa, pois deveria ter certificado que o serviço pago era compatível com o realizado;
Responsável 2:
Construtora Paricá Ltda (CNPJ 03.686.945/0001-05) , empresa contratada;
Conduta: receber pagamento integral de medição de serviço a maior do que o realizado;
Nexo de causalidade: o recebimento integral indevido permitiu o pagamento de parcela não executada;
Responsável 3:
Jose Elenilto Ferreira Lima (CPF XXX.131.883-XX) , engenheiro fiscal da obra;
Conduta: atestar boletim de medição e respectiva nota fiscal de parcela da obra que foi realizada em quantitativo menor;
Nexo de causalidade: o atesto indevido de parcela da obra possibilitou que o objeto fosse recebido em desacordo com os documentos de liquidação da despesa;
Culpabilidade: é razoável afirmar a consciência do ato por parte do responsável, bem como a exigência de conduta diversa, pois deveria ter certificado que o serviço executado estava de acordo com o boletim de medição e respetiva nota fiscal".
5.	Após citação dos responsáveis e exame das correspondentes alegações de defesa, foi proferido o Acórdão 1301/2019-TCU-Segunda Câmara, na linha das proposições técnicas formuladas, no sentido de, entre outras medidas:
	5.1 julgar irregulares as contas dos Srs. Antenor Moreira Paz e José Elenilto Ferreira Lima, assim como da Construtora Paricá Ltda., condenando-os, solidariamente, ao recolhimento das importâncias originárias abaixo discriminadas ao Tesouro Nacional, com os consectários legais pertinentes calculados a partir das seguintes datas até a do respectivo recolhimento, na forma da legislação em vigor:
	VALOR ORIGINAL
	DATA DA OCORRÊNCIA

	R$ 109.177,93
	04/02/2014

	R$ 99.292,94
	14/05/2014

		5.2 aplicar aos responsáveis retromencionados, individualmente, a multa do art. 57 da Lei 8.443/1992, no valor de R$ 25.000,00.
6.		Desta feita, a empresa beneficiária dos valores federais, a Construtora Paricá Ltda. opõe Embargos de Declaração (peça 66) , suscitando a ocorrência de erro material e o vício da omissão no Acórdão em causa.
		É o Relatório.

Lucca Fernandes Albuquerque (OAB/AM 11.712).

Não atuou.

CONVÊNIO COM O MINISTÉRIO DA DEFESA. PROGRAMA CALHA NORTE. CONSTATAÇÃO DE EXECUÇÃO PARCIAL DO OBJETO AVENÇADO, APÓS FISCALIZAÇÃO DO CONCEDENTE. CONTAS JULGADAS IRREGULARES, COM DÉBITO E MULTA (ACÓRDÃO 1.301/2019 - 2ª CÂMARA). EMBARGOS DE DECLARAÇÃO, ALEGANDO OMISSÃO E ERRO MATERIAL. INEXISTÊNCIA DOS VÍCIOS APONTADOS. CONHECIMENTO DOS EMBARGOS, E, NO MÉRITO, NÃO PROVIMENTO. MANUTENÇÃO DO ACÓRDÃO EMBARGADO. CIÊNCIA AO RECORRENTE. 1. Nega-se provimento a Embargos de Declaração quando inexistentes os vícios suscitados na decisão recorrida. 2. A via dos Embargos de Declaração é inadequada à rediscussão do mérito de matéria já apreciada pelo Tribunal, pois tem por finalidade específica aclarar ou corrigir os defeitos do decisum recorrido, tido por obscuro, omisso ou contraditório. 3. O responsável irresignado com teor da deliberação prolatada deve-se valer das vias recursais adequadas para provocar a reapreciação da matéria por esta Corte de Contas.

TOMADA DE CONTAS ESPECIAL (TCE)

não atuou.

Este feito trata da Tomada de Contas Especial instaurada pelo Ministério da Defesa, em nome, inicialmente, do Sr. Antenor Moreira Paz, ex-Prefeito do Município de Tefé/AM, e da empresa Construtora Paricá Ltda., em razão da inexecução parcial quanto aos recursos relativos ao Convênio 449/PCN/2011, alusivo ao Programa Calha Norte (peça 1, p. 67/72) .
2.	Mediante o Plano de Trabalho da peça 1 (p. 14/15) , previu-se a construção de calçada, meio fio, sarjeta e drenagem no bairro do Abial, na sede do Município, conforme o detalhamento e metragens indicadas no memorial descritivo do projeto básico da peça 2 (p. 39-43) , no total de 8.479 metros em obras nas ruas Copacabana, São Paulo, Porto Alegre, Beira Mar, Cristóvão Colombo, Nova, 10 de Maio, Carreira, São Pedro, Samuel Fritz e Guanabara.
3.	A Prefeitura de Tefé/AM firmou contrato com a empresa Construtora Paricá Ltda. no valor de R$ 1.561.937,78 para execução da obra pelo regime de empreitada por preço global.
4.	Foram realizadas quatro medições: boletim de medição 1 e Nota Fiscal 052.051 (peça 3, p. 13-14; peça 2, p .149-150) , boletim de medição 2 e Nota Fiscal 052.420 (peça 2, p. 151-156) , boletim de medição 3 e nota fiscal 052.680 (peça 3, p. 4-5; peça 2, p. 157-167) , boletim de medição 4 e nota fiscal 000.110 (peça 2, p. 135-136; peça 2, p. 168-169) , como tabelado a seguir:
	Medição
	Nota Fiscal
	Valor (R$) 

	1
	052051
	33.921,88

	2
	052420
	192.448,96

	3
	052680
	212.084,17

	4
	000110
	99.292,94

	                    TOTAL
	537.747,95

5.	O Concedente procedeu à vistoria para averiguar a execução física, gerando Laudo de Vistoria datado de 02/09/2014, cuja cópia foi inserida à peça 3 (p. 27-32) e embasou a instauração desta TCE.
6.	No âmbito deste Tribunal, foi delineado o laço de solidariedade entre os seguintes envolvidos e suas condutas, para fins de definição das responsabilidades pelo ressarcimento: 
	a) ex-Prefeito de Tefé, Sr. Antenor Moreira Paz, que ordenou o pagamento integral das medições, sem que refletissem a execução física da obra, havendo discrepância entre o cronograma físico e o financeiro; 
	b) José Elenilto Ferreira Lima, engenheiro fiscal das obras, que atestou os boletins de medição e a realização dos respectivos pagamentos de parcelas da obra realizadas em quantitativos menores; 
	c) Construtora Paricá Ltda., empresa contratada, que recebeu os pagamentos integrais de medições de serviços a maior do que o realizado.
7.	Quanto à quantificação do dano, o entendimento da unidade instrutiva foi no sentido de que deveria corresponder ao percentual pago a maior em relação ao realizado, R$ 218.202,71. Com a proporcionalidade prevista para a participação da União, de 95,54%, o débito quantificado equivale a R$ 208.470,87, cabendo destacar que, em virtude da solidariedade da empresa, esse valor foi considerado a partir da data dos pagamentos, do mais recente para o mais antigo, da seguinte forma: R$ 99.292,94 em 14/05/2014; e R$ 109.177,93 em 04/02/2014.
8.	Após as citações e o exame das respectivas alegações de defesa, as conclusões técnicas foram acatadas por este Relator e endossadas por este Colegiado, conforme o Acórdão 1301/2019-TCU-Segunda Câmara, para julgar irregulares as contas de todos os responsáveis arrolados, com a condenação ao ressarcimento solidário das importâncias calculadas, assim como à multa do art. 57 da Lei 8.443/1992, no valor individual de R$ 25.000,00.
9.	Desta feita, são apreciados os Embargos de Declaração opostos pela empresa beneficiária da verba federal, Construtora Paricá Ltda. (peça 66) , requerendo:
	a) corrigir erro material consistente na afirmação de que a concedente teria percorrido todas as ruas previstas no Plano Técnico, o que não teria ocorrido;
	b) sanar a omissão no julgado, relativamente à falta de análise dos argumentos da embargante, quanto à: i) impossibilidade de utilização do Laudo Técnico da concedente para fins de apuração de eventuais débitos atribuídos à Construtora; e ii) ausência de informações sobre os vícios "aptos a afastar o laudo apresentado pela embargante".
10.	Acerca deste último ponto, enfatiza a interessada que as supostas divergências da parcela executada nos três laudos apresentados neste feito não respaldam as conclusões deste Tribunal sobre a falta de confiabilidade daquele oferecido pela ora embargante, devendo esta Corte especificar os pontos do parecer acostado pela pessoa jurídica que teriam acarretado sua invalidade/inutilidade.
11.	Ao destacar, novamente, seu entendimento acerca da falta de fidedignidade do laudo de vistoria do concedente, a interessada requer que os Embargos sejam conhecidos e providos, para que sejam tidos como executados os percentuais das vias não vistoriadas pelo Ministério da Defesa/Programa Calha Norte, ante a ausência de qualquer vício no laudo apresentado pela empresa, considerando-se, portanto, o percentual de 29,3% do executado, na forma da tabela descrita na peça 66, diminuindo-se, em consequência, o valor da dívida atribuída à Construtora Paricá Ltda.  
12.	Analisada a admissibilidade destes Embargos de Declaração, pode o Tribunal deles conhecer, porquanto opostos de forma tempestiva e em consonância com os requisitos aplicáveis à espécie, previstos no art. 34 da Lei 8.443/1992.
13.	Exposta a síntese das razões encaminhadas pela embargante, cabe ressaltar, desde logo, para estabelecer os contornos do presente exame, que os Embargos de Declaração são, em regra, recurso integrativo, que objetivam extirpar da decisão embargada os vícios suscitados - no caso, a omissão - entendidas como aqueles advindos do próprio julgado e prejudicial à compreensão de causa, e não aquelas que entenda a embargante, ainda mais como meio transverso a impugnar os fundamentos da decisão recorrida.
14.	A via recursal escolhida tem natureza peculiar, cuja fundamentação é vinculada, visto que seu objetivo é estritamente afastar quaisquer vícios de determinada deliberação. Os vícios suscitados devem estar contidos dentro dos termos do inteiro teor da deliberação atacada, composta por relatório, voto e acórdão.
15.	Segundo Vicente Greco Filho, os vícios suscitados em sede de Embargos de Declaração podem ser assim definidos (in Direito Processual Civil Brasileiro 11ª edição, 2º Volume, Editora Saraiva, p. 259/260) :
" (...) obscuridade: defeito consistente na difícil compreensão do texto da sentença e pode decorrer de simples defeito redacional ou mesmo de má formulação de conceitos, havendo obscuridade quando a sentença está incompreensível no comando que impõe e na manifestação de conhecimento e vontade do juiz.
contradição: afirmação conflitante, quer na fundamentação, quer entre a fundamentação e a conclusão, sendo que, nesses casos, a correção da sentença, em princípio, não levaria a uma verdadeira modificação da sentença, mas apenas a um esclarecimento de seu conteúdo.
omissão: caso em que a sentença é complementar, passando a resolver questão não solucionada, ganhando substância, portanto, sendo que as questões que devem ser resolvidas pelo juiz são todas as relevantes postas pelas partes para a solução do litígio, bem como as questões de ordem pública que o juiz deve resolver de ofício, como, por exemplo, a coisa julgada."
16.	É firme a jurisprudência do TCU no sentido de que os aclaratórios não se constituem em figura recursal adequada à rediscussão do mérito de questões anteriormente examinadas, devendo o responsável inconformado valer-se do recurso adequado para provocar a reapreciação da matéria (Acórdão 117/2018-TCU-Segunda Câmara, da relatoria da Ministra Ana Arraes; 294/2016 - Plenário, relator Min. Bruno Dantas; 10.919/2016 - 2ª Câmara, da minha relatoria; 7.781/2015 - 1ª Câmara, relator Min. José Mucio Monteiro) .
17.	Extraio o seguinte enunciado relativo ao Acórdão 10919/2016-TCU-Segunda Câmara, antes mencionado, da minha relatoria:
	"A apreciação de embargos declaratórios no TCU observa os seguintes critérios: i) não se prestam para rediscussão do mérito nem para reavaliação dos fundamentos que conduziram à prolação do acórdão recorrido; 	ii) a contradição deve estar contida dentro dos termos do inteiro teor da deliberação atacada; iii) não há omissão quando a matéria é analisada na instrução da unidade técnica que consta do relatório e integra as razões de decidir da deliberação; iv) o julgador não está obrigado a apreciar todos e cada um dos argumentos desfiados pela parte, sendo suficiente que se atenha àqueles bastantes à formação de sua convicção acerca da matéria; v) eventual erro de julgamento deve ser corrigido por outra via recursal própria."
18.	Bem se sabe que a jurisprudência deste Tribunal está em sintonia, por exemplo, com o entendimento do Superior Tribunal de Justiça - STJ no bojo dos Edcl Resp 351.490 (DJ 23/09/2002) , segundo a qual a estreita via dos embargos declaratórios deveria se destinar apenas a afastar os vícios inerentes à contradição, obscuridade ou omissão sobre a deliberação embargada, caracterizando-se a aludida falha como "aquela advinda do próprio julgado e prejudicial à compreensão da causa, e não aquela que entenda o embargante, ainda mais como meio transverso a impugnar os fundamentos da decisão recorrida".
19.	À vista do arcabouço normativo, doutrinário e jurisprudencial sobre o assunto, passa-se ao exame dos Embargos de Declaração opostos pela Construtora Paricá Ltda. 
20.	Conforme exposto nos itens 9 e 10 anteriores, a principal intenção da interessada reporta-se à rediscussão do mérito do processo, intento que não pode ser resolvido mediante Embargos de Declaração. 
21.	Os argumentos oferecidos, ao aduzir a ocorrência de erros e omissões no Acórdão 1301/2019-TCU-Segunda Câmara, focaram a questão da divergências/fidedignidade/confiabilidade dos laudos presentes nos autos, afirmando a interessada que, segundo o seu entendimento, este Tribunal deveria ter como válido o parecer por ela acostado e não o do concedente.
22.	A propósito, importante rememorar os registros do item 6 do Relatório que amparou a Deliberação ora embargada, sobre as constatações da equipe de fiscalização do órgão repassador, o Ministério da Defesa:
"5.3. Constatações: A equipe de vistoria percorreu todas as ruas, a fim de verificar os serviços realizados. Verificou-se que a obra estava em execução. Na vistoria realizada foram encontradas as seguintes medidas: Na Rua Beira Mar foram executados apenas 130m de calçada, meio fio e sarjeta; Na Rua Porto Alegre foram executados apenas 400m de calçada, meio fio e sarjeta; Na Rua São Paulo foram executados apenas 600m de calçada, meio fio e sarjetas; Na Rua Copacabana foram executados 635m de calçada, meio fio e sarjetas; Na Rua Cristóvão Colombo foram executados 163m de calçada, meio fio e sarjetas, totalizando 1.928m de ruas executadas. Não foram executados a Rua Carreira, a Rua Nova e a Rua 10 de Maio. O material fotográfico obtido no local dos serviços que complementa este laudo se encontra no Anexo A. 
5.4. Condições de aceitabilidade: As calçadas, meio-fio e sarjetas se apresentam com acabamento final deficiente, pois foram encontradas diversas fissuras em todas as Ruas vistoriadas. Provavelmente o tipo de material empregado está fora das especificações do projeto aprovado. 
6. Medição: A partir das observações listadas no item 5.3 deste Laudo, foi possível constatar que os serviços previstos no Projeto Básico foram parcialmente executados, 1.928m dos 8.479m do projeto aprovados. Descontando 10% das patologias encontradas, conforme o Anexo B (Cálculo da parcela executada do objeto) . Logo, o valor da parcela executada do objeto corresponde a 20,46% do valor previsto. Pode-se afirmar que a referida parcela possui serventia."
23.	As alegações de defesa encaminhadas pelos responsáveis não lograram descaracterizar as ocorrências a eles atribuídas, conforme análise técnica efetivada nos autos, cujas conclusões acolhi como razões de decidir, com os ajustes oferecidos pelo Ministério Público junto ao TCU, entendimento corroborado por este Colegiado, pelo Acórdão 1.301/2019.
24.	Para evidenciar a não ocorrência dos erros e das omissões suscitados, em especial no que concerne à falta de análise das divergências nos pareceres de vistoria acostados ao processo, trago parte da Proposta de Deliberação que, acompanhando as instâncias instrutivas, fundamentou o Acórdão embargado:
"11.	A defesa oferecida pelo ex-Prefeito, Sr. Antenor Moreira Paz (peça 33) , consistiu basicamente na alegação de envio, por e-mail, de respostas ao Ministério da Defesa sobre as pendências na prestação de contas, assim como na discussão sobre os percentuais de obras efetivamente executados, uma vez que, segundo o responsável, teria sido realizado 39,12% do total transferido pelo Ministério a equipe do Programa Calha Norte não teria percorrido todas as ruas planejadas, talvez devido às chuvas que ocorriam na ocasião.
12.	Tais argumentos foram devidamente rechaçados pela unidade instrutiva, porquanto, principalmente:
12.1 o responsável não apresentou comprovação válida acerca do envio de correspondências eletrônicas ao órgão repassador, uma vez que a imagem apresentada não contém a data de envio da mensagem nem é possível saber qual seria o conteúdo da pasta compactada que foi anexada (peça 33, p. 18) ; a imagem apenas indica a data do sistema operacional, localizada no canto inferior direito da tela, dado não confiável, pois pode ser modificado a qualquer momento;
12.2. relativamente à alegação de que a execução das obras perfaz 39,12% do valor repassado, não há respaldo documental neste feito, pois:
	a) as fotografias juntadas (peça 33, p. 41-53) não suficientes para comprovar que se refiram efetivamente às obras ajustadas mediante o Convênio 449/PCN/2011 em causa;
	b) o laudo técnico de engenharia juntado à peça 33 (p. 30-40) , que menciona os 39,12% de realização, não se presta a demonstrar que o percentual excedente aos 20,46% constatados no 1º Laudo de Vistoria do Ministério da Defesa teria serventia, tampouco que tais serviços tenham sido custeados com os recursos do convênio;
	c) a ausência de documentos bastantes inviabiliza o necessário vínculo causal entre a fonte de recursos e a alegada execução excedente;
	d) quanto ao argumento de que as chuvas teriam interferido na fiscalização do Ministério da Defesa, que não teria abrangido todas as ruas indicadas no Convênio, não assiste razão ao responsável; ao contrário do afirmado, cumpre ressaltar que o Laudo emitido pelo órgão repassador após vistoria (peça 1, p. 138, e peça 3, p. 32) abrangeu todas as ruas previstas no projeto técnico.
13.	No que diz respeito à Construtora Paricá Ltda. e ao engenheiro, Sr. José Elenilto Ferreira Lima, suas alegações de defesa foram oferecidas de forma conjunta, por meio do expediente da peça 44, e, de igual sorte ao ex-Prefeito, foram rebatidos pela unidade técnica.
14.	Esses responsáveis apresentaram argumentos assemelhados aos do Sr. Antenor Moreira Paz, como a questão das péssimas condições meteorológicas que teriam atrapalhado a fiscalização do Ministério da Defesa e não permitido a visita a todas as ruas em obras.
15.	A análise contida na alínea d do parágrafo 12 anterior esgota o assunto retromencionado, motivo pelo qual deixo de tecer considerações a respeito.
16.	A Construtora Paricá Ltda. e o engenheiro José Elenilto Ferreira Lima remetem, ainda, outro laudo de execução, acostado à peça 44 (p. 8-44) , de lavra do engenheiro civil Ruam Stayne Batalha Bastos, segundo o qual teriam sido construídos 34,56% e não 20,46%, como indicado neste feito.
17.	Sobre tal argumento, resgato o correspondente tópico de exame, de autoria da então Secex/AM:
'28.	O laudo técnico apresentado pelos responsáveis concluiu que 34,56% do contratado teria sido executado, no que difere do laudo apresentado pelo Sr. Antenor Moreira Paz, que concluiu que o percentual executado seria de 39,12%. Isso demonstra a ausência de confiabilidade dos laudos apresentados pelos responsáveis. Assim, como os laudos apresentados nas defesas estão divergentes e como a argumentação apresentada não foi suficiente para demonstrar falhas no laudo da equipe do Programa Calha Norte, mantém-se o percentual de execução demonstrado pela equipe técnica do Ministério da Defesa'".
25.	Consoante visto, havia discrepâncias de percentuais nos pareceres trazidos aos autos pelos próprios responsáveis: a Construtora Paricá Ltda. e o engenheiro José Elenilto Ferreira Lima defendem a execução de 34,56% do objeto, enquanto que o outro citado, o ex-Prefeito Antenor Moreira Paz, argumenta que teria sido de 39,12%.
26.	Dadas as divergências entre os laudos encaminhados pelos próprios envolvidos citados, acertado o posicionamento deste Tribunal no sentido de levar em consideração os resultados do laudo de vistoria do órgão concedente,  cabendo consignar, de acordo com o item 6 do Relatório relacionado ao Acórdão embargado, que a aludida vistoria foi executada pelos responsáveis pelo Programa Calha Norte e acompanhada, no âmbito municipal, pelo Sr. Carlos Augusto Araújo dos Santos (Auxiliar do Prefeito) , o Sr. Hernane Ferreira Silva (Subsecretário de Obras) , a Sra. Aline Maria Da Cás Rachid Pietro (Subprocuradora) , o Sr. Francisco Eduardo Freitas Amorin (Secretário de Infraestrutura) e a Sra. Karla Naise Batalha Sales (Agente de Controle Interno) .
27.	Por fim, quanto ao expresso no item 10 acima, relativamente ao pedido para que esta Corte especifique os pontos do parecer acostado pela pessoa jurídica que teriam acarretado a sua invalidade/inutilidade, não incumbe a este Tribunal avaliações desse jaez, cabendo a cada responsável citado trazer aos autos, em sede de alegações de defesa, elementos bastantes para descaracterizar as irregularidades apontadas, o que não ocorreu neste feito, conforme fartamente demonstrado.
28.	Ante o exposto, mormente considerando as apurações do órgão concedente, in loco, não vejo como prosperar o intento da interessada, no sentido de, em sede de Embargos Declaratórios, alterar o entendimento sobre os percentuais executados à conta do Convênio 449/2011.
29.	Em conclusão, entendo que o TCU deve conhecer dos presentes Embargos de Declaração para, no mérito, negar-lhes provimento, mantendo-se, na íntegra, os termos do Acórdão 1301/2019-TCU-Segunda Câmara.
	Nessas condições, voto por que seja adotada a deliberação que ora submeto a este Colegiado.
		T.C.U., Sala das Sessões, em 11 de junho de 2019.  
MARCOS BEMQUERER COSTA
Relator